臺灣高等法院刑事判決　　　　　　　　　　　　　九十三年度上訴字第一Ｏ六七號
　　上　訴　人
　　即　被　告　甲○○
右上訴人因違反毒品危害防制條例案件，不服臺灣宜蘭地方法院九十三年度訴字第五
八號，中華民國九十三年三月三十日第一審判決（起訴案號：臺灣宜蘭地方法院檢察
署九十二年度毒偵字第八九八號）提起上訴，本院判決如左：
    主  文
上訴駁回。
    事  實
一、甲○○前於民國八十八年間，因施用毒品案件，經臺灣宜蘭地方法院依臺灣宜蘭
    地方法院檢察署檢察官之聲請裁定送觀察、勒戒後，認有繼續施用毒品之傾向，
    復依臺灣宜蘭地方法院檢察署檢察官之聲請裁定令入戒治處所施以強制戒治後，
    因無繼續戒治必要，臺灣宜蘭地方法院依臺灣宜蘭地方法院檢察署檢察官之聲請
    裁定停止戒治並宣付保護管束，保護管束期滿未經撤銷，經臺灣宜蘭地方法院檢
    察署檢察官於八十九年十月二十六日以八十九年度戒毒偵字第三九號處分不起訴
    ；復於八十九年間，因施用毒品案件，經臺灣宜蘭地方法院依臺灣宜蘭地方法院
    檢察署檢察官之聲請裁定令入戒治處所施以強制戒治，並經臺灣宜蘭地方法院以
    九十年度易字第八十號刑事判決判處有期徒刑四月確定，九十一年九月十三日執
    行完畢；再於九十一年間，因施用毒品案件，經臺灣宜蘭地方法院依臺灣宜蘭地
    方法院檢察署檢察官之聲請裁定令入戒治處所施以強制戒治，並經臺灣宜蘭地方
    法院以九十一年度易字第三六四號刑事判決判處有期徒刑七月，嗣經本院以九十
    一年度上易字第二七０五號刑事判決駁回上訴確定（現即因該案在臺灣宜蘭監獄
    執行中）。詎甲○○猶不知悛悔，復基於施用第一級毒品之犯意，於九十二年十
    月二十日上午九時許回溯二十六小時內之某時分，在不詳處所，施用第一級毒品
    海洛因一次，嗣於九十二年十月二十日上午九時許，經臺灣宜蘭地方法院檢察署
    觀護人室採尿送驗後呈第一級毒品海洛因代謝後之嗎啡陽性反應，始查悉上情。
二、案經臺灣宜蘭地方法院檢察署檢察官主動簽分後偵查起訴。
    理  由
一、訊據被告甲○○矢口否認有何施用海洛因之犯行，辯稱：其確未施用海洛因，是
    因為中風服用行政院衛生署宜蘭醫院開立之藥物的關係，以致尿液中呈嗎啡陽性
    反應等語。惟查：
(一)被告於九十二年十月二十日上午九時許，經臺灣宜蘭地方法院檢察署觀護人室採
    集尿液，分送臺灣檢驗科技股份有限公司及法務部調查局檢驗結果，均呈第一級
    毒品海洛因代謝後之嗎啡陽性反應，此有臺灣檢驗科技股份有限公司九十二年十
    一月三日濫用藥物尿液檢驗報告書及法務部調查局九十二年十二月三十日調科壹
    字第Ｚ0000000000號檢驗通知書各一件在卷足佐，又按目前常用之毒
    品篩檢方式包括酵素免疫分析法、薄層色層分析法及放射免疫分析法，在文獻上
    ，雖亦有藥品或食物因交叉反應而在尿液測試中產生偽陽性反應，因此篩檢結果
    必須進一步確認，而目前最常使用之確認方式則係「氣相層析質譜儀分析法」，
    在良好操作條件下，以此法作藥物及其代謝產物之定性及定量分析，幾無偽陽性
    反應產生，業經行政院國軍退除役官兵輔導委員會臺北榮民總醫院八十三年四月
    七日（八五）北總內字第Ｏ三Ｏ五九號函敘甚明，本件鑑定係以「氣相層析質譜
    儀分析法」為確認檢驗，自足以排除偽陽性之反應；復參諸「海洛因經施用後，
    百分之八十之代謝物於二十四小時內自尿中排出，因此採尿檢驗，應於二十四小
    時內進行為宜，‧‧‧依國外之研究文獻報導，施打六毫克後以ＥＭＩＴ與ＧＣ
    ／ＭＳ檢驗，其平均檢出時限分別為約二十二小時及二十六小時」，亦經行政院
    衛生署藥物食品檢驗局以八十四年三月一日藥檢壹字第八四ＯＯ九五Ｏ號函敘在
    卷，足認被告確於九十二年十月二十日上午九時許採尿前回溯二十六小時內之某
    時分，在不詳處所，確有施用第一級海洛因之犯行。
(二)被告係於九十二年十月三日停止強制戒治出所，此有法務部全國檢察官線上查詢
    刑案人犯在監最新資料報表在卷為憑。又被告自九十二年十月三日出所起，至同
    年月二十日經臺灣宜蘭地方法院檢察署觀護人室採尿檢驗之期間內，固曾至行政
    院衛生署宜蘭醫院領取藥物服用，然經臺灣宜蘭法院檢察署檢察官將上開藥物實
    物及處方送請法務部調查局鑑定結果，認被告所服用之藥物，均不含鴉片類毒品
    成分，單純施用該藥丸，尿液中不會檢驗出嗎啡陽性反應等情，亦有行政院衛生
    署宜蘭醫院九十二年十二月五日宜醫歷字第六一五Ｏ號函附之病歷、處分箋各一
    份、藥丸二顆（原審判決誤載為一顆），及法務部調查局九十二年十二月三十日
    調科壹字第九二六二六一五六八Ｏ號檢驗通知書各一紙存卷可稽，故被告所辯其
    係因服用一般藥物以致尿液結果呈嗎啡陽性反應云云，純係飾罪避責之語，委無
    可採。又被告有如事實欄所載之因施用毒品案件，先後經觀察勒戒、強制戒治，
    而分別為檢察官處分不起訴及提起公訴經原審法院判決處徒刑之情，此有上開刑
    案不起訴處分書、起訴書、刑事判決書、臺灣宜蘭地方法院檢察署刑案資料查註
    紀錄表、本院被告全國前案紀錄表等件附卷足憑。被告於五年內三次以上犯施用
    第一級毒品之犯行，其事證明確，堪以認定。
二、按毒品危害防制條例業於九十二年六月六日三讀修正，於九十二年七月九日經總
    統華總一義字第０九二００一二一九三０號令公布修正全文，並自九十三年一月
    九日施行。比較新舊法之結果，本件被告施用第一級毒品犯行，依行為時及裁判
    時之法律均係犯毒品危害防制條例第十條第一項之施用第一級毒品罪，且法定刑
    度完全相同，自應依刑法第二條第一項前段之從新規定（至於毒品危害防制條例
    第三十五第一項、第二項之規定係針對該條例觀察勒戒、強制戒治之保安處分，
    而非屬刑罰輕重之比較，以緩和刑法第二條第二項保安處分應適用新法之規定）
    。核被告所為，係犯修正後毒品危害防制條例第十條第一項之施用第一級毒品罪
    ，其施用前之持有第一級毒品海洛因之低度行為應為施用之高度行為所吸收，不
    另論罪。又被告有如事實欄所載之犯罪科刑及執行完畢情形，有本院被告全國前
    案紀錄表可按，其於受有期徒刑之執行完畢後五年以內再犯本件有期徒刑以上之
    罪，為累犯，依刑法第四十七條規定加重其刑。原審以被告罪證明確，適用修正
    後毒品危害防制條例第十條第一項，刑法第二條第一項前段、第十一條前段、第
    四十七條，並審酌被告歷經觀察勒戒、強制戒治及科刑之判決後，猶未能戒除毒
    癮，顯見確無自憑己力戒除毒害之能力，故有科以較長刑期助其戒斷之必要，且
    犯後空口置辯，毫無悔改、反省之心等一切犯罪情狀，量處有期徒刑十月。經核
    原審認事用法，並無違誤，至於量刑部分，本院衡酌被告曾有多次施用毒品犯罪
    紀錄，經送觀察、勒戒及強制戒治，又因施用毒品分經判處有期徒刑四月、七月
    ，猶不知悔改，再犯本件最輕本刑有期徒刑六月以上之施用第一級毒品罪，其所
    犯均與毒品相關，顯見其受毒品之戕害已深，而未見悔意，且為累犯，認原審量
    處有期徒刑十月，洵屬允當，被告上訴意旨猶執陳詞，否認犯罪，尚難認為有理
    由，應予駁回。
據上論斷，應依刑事訴訟法第三百六十八條，判決如主文。
本案經檢察官賴俊雄到庭執行職務。
中　　　華　　　民　　　國　　九十三　　年　　　五　　　月　　 十一 　　日
                              臺灣高等法院刑事第二十四庭
                                  審判長法  官　陳　貽　男
                                        法  官  陳　憲　裕
                                        法  官  徐　世　禎
右正本證明與原本無異。
如不服本判決，應於收受送達後十日內向本院提出上訴書狀，其未敘述上訴之理由者
並得於提起上訴後十日內向本院補提理由書（均須按他造當事人之人數附繕本）。
                                        書記官　陳　玲　憶
中　　　華　　　民　　　國　　九十三　　年　　　五　　　月　　 十一 　　日
附錄：本案論罪科刑法條全文
修正後毒品危害防制條例第十條第一項。
施用第一級毒品者，處六月以上五年以下有期徒刑。
